臺灣桃園地方法院刑事判決
110年度交簡上字第325號
上  訴  人
即  被  告  曾鈺雯（原名曾運妹）




上列上訴人即被告因過失傷害案件，不服本院110年度壢交簡字
第701號簡易判決（聲請簡易判決處刑案號：110年度偵字第4415
號），提起上訴，本院管轄第二審合議庭判決如下：
    主  文
上訴駁回。
    事實及理由
一、本案經本院合議庭審理結果，認第一審簡易判決上訴人即被
    告（下稱被告）曾鈺雯汽車駕駛人，無駕駛執照駕車，因而
    過失傷害人，處有期徒刑4月，如易科罰金，以新臺幣1,000
     元折算1 日，核其認事、用法及量刑均無不當，應予維持
    ，除事實及理由部分補充「被告亦應注意汽車行駛至交岔路
    口，應遵守燈光號誌，卻疏未注意，未遵守號誌之指示左轉
    彎」，以及證據部分補充「被告於本院審理時之自白」、「
    桃園市政府車輛行車事故鑑定會111年3月21日桃交鑑字第11
    10001869號函暨該會鑑定意見書1份」、「桃園市政府交通
    局111年7月7日桃交安字第1110034808號函暨桃園市政府車
    輛行車事故鑑定覆議會覆議意見書1份」（見本院110年度交
    簡上字第325號「下稱交簡上字」卷第155頁、第33頁至第38
    頁、第119頁至第123頁）外，餘均引用第一審簡易判決所記
    載之犯罪事實、證據及理由（含臺灣桃園地方檢察署檢察官
    110年度偵字第4415 號聲請簡易判決處刑書，如附件）。
二、被告上訴意旨略以：對方車速過快，馬路是供人家飆車的嗎
    ，如果他不要騎那麼快就不會這麼嚴重等語。惟查：按刑法
    上之過失犯，祇須危害之發生，與行為人之過失行為，具有
    相當因果關係，即能成立，縱行為人之過失，與告訴人本身
    之過失，併合而為危害發生之原因時，仍不能阻卻其犯罪責
    任，有最高法院93年度台上字第1017號判決意旨可參，是縱
    使被告認告訴人李志偉亦有車速過快之過失行為，仍無從阻
    卻被告之犯罪責任。況卷內除告訴人警詢筆錄就行車速度之
    陳述有所更正外，並無其他積極證據足認告訴人有何車速過
    快情形，且桃園市政府車輛行車事故鑑定會及桃園市政府車
    輛行車事故鑑定覆議會亦均認告訴人無肇事因素，有上開鑑
    定意見書及覆議意見書各1份在卷可考（見交簡上字卷第33
    頁至第38頁、第119頁至第123頁），自難認告訴人有何車速
    過快之情形，是被告上訴意旨實無理由，應予駁回。
三、綜上所述，被告以前揭上訴意旨，指摘原判決不當，為無理
    由，上訴應予駁回。
據上論斷，應依刑事訴訟法第455 條之1 第1 項、第3 項、第36
8 條、第373 條，判決如主文。
本案經檢察官洋挺宏聲請簡易判決處刑，檢察官朱秀晴到庭執行
職務。
中　　華　　民　　國　　111 　年　　10　　月　　20　　日
           刑事第十八庭審判長法　官　陳囿辰
　　　　　　　　　           法  官  姚懿珊
　　　　　　　　　           法  官  羅文鴻
以上正本證明與原本無異。
不得上訴。
 　　　　　　　　　　　　　　書記官　劉霜潔
中　　華　　民　　國　　111 　年　　10　　月　　20　　日
附件：
臺灣桃園地方法院刑事簡易判決
                                  110年度壢交簡字第701號
聲　請　人　臺灣桃園地方檢察署檢察官
被　　　告　曾鈺雯　女　民國00年0月00日生
                    身分證統一編號：Z000000000號
                    住○○市○○區○○○路000號3樓
                    居桃園市○○區○○路000巷00號
上列被告因過失傷害案件，經檢察官聲請簡易判決處刑（110 年
度偵字第4415號），本院判決如下：
    主  文
曾鈺雯汽車駕駛人，無駕駛執照駕車，因而過失傷害人，處有期
徒刑肆月，如易科罰金，以新臺幣壹仟元折算壹日。
    事實及理由
一、本案犯罪事實及證據，除犯罪事實欄一第1 行補充更正為「
    曾鈺雯明知其汽車駕照已遭註銷」；第11行「頟」更正為「
    頜」外，其餘均引用檢察官聲請簡易判決處刑書（如附件）
    所載。
二、論罪科刑：
  ㈠按刑法總則之加重，係概括性之規定，所有罪名均一體適用
    ；刑法分則之加重，係就犯罪類型變更之個別犯罪行為予以
    加重，成為另一獨立之罪名；道路交通管理處罰條例第86條
    第1 項關於汽車駕駛人，無駕駛執照駕車、酒醉駕車、吸食
    毒品或迷幻藥駕車、行駛人行道或行經行人穿越道不依規定
    讓行人優先通行，因而致人受傷或死亡，依法應負刑事責任
    者，加重其刑至2 分之1 之規定，係就刑法第276 條之過失
    致人於死罪，同法第284 條之過失傷害（及致重傷）罪之基
    本犯罪類型，對於加害人為汽車駕駛人，於從事駕駛汽車之
    特定行為時，或於行駛人行道、行經行人穿越道之特定地點
    ，不依規定讓行人優先通行，因而致人受傷或死亡之特殊行
    為要件予以加重處罰，已就上述刑法第276 條，同法第284
    條各罪犯罪類型變更之個別犯罪行為予以加重，而成另一獨
    立之罪名，自屬刑法分則加重之性質（最高法院92年度第1
    次刑事庭會議決議、99年度台非字第198 號判決意旨可資參
    照。）
  ㈡查被告曾鈺雯之汽車駕駛執照已遭註銷，有公路監理電子閘
    門列印資料附卷可參（見偵卷第55頁），竟仍於上開時、地
    ，駕駛自用小貨車上路，屬無照駕駛；又因上開過失行為致
    使告訴人李志偉受傷，是核被告所為，係犯道路交通管理處
    罰條例第86條第1 項、刑法第284 條前段之汽車駕駛人，無
    駕駛執照駕車而過失傷害人罪，並應依道路交通管理處罰條
    例第86條第1 項規定，加重其刑。至聲請意旨僅認被告係犯
    刑法第284 條前段之過失傷害罪，固有未合，然聲請意旨與
    本院認定之事實，兩者之社會基本事實同一，爰依法變更檢
    察官所引應適用之法條，並依道路交通管理處罰條例第86條
    第1 項規定，加重其刑。
  ㈢又被告於其上揭犯行尚未被有偵查犯罪職權之公務員發覺前
    ，留於現場向前往現場處理車禍事故之警員自首肇事，並隨
    同警員赴派出所製作交通事故談話紀錄，此有桃園市政府警
    察局中壢分局中壢交通中隊道路交通事故肇事人自首情形紀
    錄表在卷可憑（見偵卷第25頁），應認被告係對於未發覺之
    犯罪，表示願接受裁判之意，合於刑法第62條前段規定，爰
    依前揭規定減輕其刑，並依法先加後減之。
  ㈣爰以行為人之責任為基礎，審酌被告無照駕駛自用小貨車上
    路，復於左轉時疏未禮讓直行車先行，致告訴人受有上開傷
    害，所為實屬不該；惟念及被告犯後坦認犯行，然迄今尚未
    與告訴人成立和解或調解，賠償告訴人，兼衡被告犯罪之動
    機、目的、手段、告訴人所受之傷勢，暨其於警詢中自述從
    事食品加工業、家庭經濟狀況貧寒等一切情狀，量處如主文
    所示之刑，並諭知易科罰金之折算標準，以資懲儆。
三、應依刑事訴訟法第449 條第1 項前段、第3 項、第454 條第
    2 項、第300 條，道路交通管理處罰條例第86條第1 項，刑
    法第284 條前段、第62條前段、第41條第1 項前段，刑法施
    行法第1 條之1 第1 項，逕以簡易判決處刑如主文。
四、如不服本判決，應於判決送達後20日內，向本院提出上訴狀
    （應附繕本），上訴於本院合議庭。本案經檢察官楊挺宏聲
    請以簡易判決處刑。
中    華    民    國   110    年    10    月     12   日
                  刑事第一庭  法  官  林述亨
以上正本證明與原本無異。
如不服本判決，應於判決送達後20日內向本院提出上訴狀（應附
繕本）。
                              書記官　黃甄智
中　　華　　民　　國　 110　　年　　10　　月　　15　　日
附錄本案論罪科刑法條全文：
中華民國刑法第284條
因過失傷害人者，處 1 年以下有期徒刑、拘役或 10 萬元以下
罰金；致重傷者，處 3 年以下有期徒刑、拘役或 30 萬元以下
罰金。
道路交通管理處罰條例第86條
（刑責之加重及減輕）
汽車駕駛人，無駕駛執照駕車、酒醉駕車、吸食毒品或迷幻藥駕
車、行駛人行道或行經行人穿越道不依規定讓行人優先通行，因
而致人受傷或死亡，依法應負刑事責任者，加重其刑至二分之一
。
汽車駕駛人，在快車道依規定駕車行駛，因行人或慢車不依規定
，擅自進入快車道，而致人受傷或死亡，依法應負刑事責任者，
減輕其刑。
附件：
臺灣桃園地方檢察署檢察官聲請簡易判決處刑書
                                     110年度偵字第4415號
    被　　　告　曾鈺雯　女　65歲（民國00年0月00日生）
                        住○○市○○區○○○路000號3樓
                        居桃園市○○區○○路000巷00號
                        國民身分證統一編號：Z000000000號
上列被告因過失傷害案件，業經偵查終結，認為宜以簡易判決處
刑，茲將犯罪事實及證據並所犯法條分敘如下：
        犯罪事實
一、曾鈺雯於民國109 年4 月13日上午，駕駛車牌號碼000-0000
  &0000; 號自用小貨車，沿桃園市中壢區環北路往環西路2 段
    方向行
    駛，於同日上午6 時35分許，行經環北路與民權路2 段口，
    欲左轉至民權路2 段時，本應注意轉彎車應讓直行車先行，
    而依當時天候晴、日間自然光線、柏油路面乾燥、無缺陷、
    無障礙物、視距良好等情況，並無不能注意之情形，竟疏未
    注意及此，貿然左轉彎，適有李志偉騎乘車牌號碼000-000
  &0000; 號普通重型機車，沿環西路2 段往中豐路方向行駛至
    上開路
    口，2 車因而發生碰撞，致李志偉受有左側腓骨下端隆起閉
    鎖性骨折、左側踝關節脫臼、左踝關節韌帶破裂、頭部外傷
    併左上頟竇和右顴骨骨折及疑似蜘蛛膜下腔出血、右手撕裂
    傷併肌腱外露、左前額及左胸壁撕裂傷、左手和臉部多處擦
    傷等傷害。嗣曾鈺雯於肇事後，在偵查機關尚未發覺犯罪前
    ，即向據報前來處理車禍之警員自首犯行，坦承肇事而表示
    願意接受裁判。
二、案經李志偉訴由桃園市政府警察局中壢分局報告偵辦。
        證據並所犯法條
一、上揭犯罪事實，業據被告曾鈺雯於警詢及偵查中坦承不諱，
    核與證人即告訴人李志偉於警詢及偵查中之證述情節相符，
    並有天晟醫院診斷證明書、道路交通事故現場圖、道路交通
    事故調查報告表一、二各1 份、現場監視器錄影紀錄光碟1
    片及錄影擷取照片、現場、車損照片共27張在卷可稽。按汽
    車行駛至交岔路口，其行進、轉彎，應依下列規定：轉彎車
    應讓直行車先行，道路交通安全規則第102 條第1 項第7 款
    訂有明文。被告駕駛車輛自應遵守上開規定，竟違反上開規
    定，貿然左轉而肇事，是被告就本件車禍事故之發生具有過
    失至明，亦與告訴人所受傷害結果間有相當因果關係，被告
    犯嫌洵堪認定。
二、核被告所為，係犯刑法第284 條前段之過失傷害罪嫌。又被
    告於肇事後，犯罪偵查機關未發覺前，即主動向到場處理之
    警員自承其為肇事者，並願接受裁判，此有桃園市政府警察
    局中壢分局中壢交通中隊道路交通事故肇事人自首情形紀錄
    表在卷可按，核與自首要件相符，請依刑法第62條前段規定
    ，減輕其刑。
三、依刑事訴訟法第451 條第1 項聲請逕以簡易判決處刑。
    此  致
臺灣桃園地方法院
中　　華　　民　　國　 110　　年　　2 　　月　　20　　日
                          檢　察　官　楊挺宏
本件證明與原本無異
中    華    民    國   110    年     3    月     4    日
                          書  記  官  盧憲儀
附記事項：
本件係依刑事訴訟法簡易程式辦理，法院簡易庭得不傳喚被告、
輔佐人、告訴人、告發人等出庭即以簡易判決處刑；被告、被害
人、告訴人等對告訴乃論案件如已達成民事和解而要撤回告訴或
對非告訴乃論案件認有受傳喚到庭陳述意見之必要時，請即另以
書狀向簡易法庭陳述或請求傳訊。
所犯法條：
中華民國刑法第284條
（過失傷害罪）
因過失傷害人者，處6 月以下有期徒刑、拘役或5 百元以下罰金
，致重傷者，處1 年以下有期徒刑、拘役或5 百元以下罰金。
從事業務之人，因業務上之過失傷害人者，處1 年以下有期徒刑
、拘役或1 千元以下罰金，致重傷者，處3 年以下有期徒刑、拘
役或2 千元以下罰金。